臺灣雲林地方法院刑事判決　　　　　　　　　　　　　　九十一年度訴字第二九號
　　公　訴　人　臺灣雲林地方法院檢察署檢察官
　　被　　　告　己○○
　　選任辯護人　林金陽
右列被告因公共危險案件，經檢察官提起公訴（九十年度偵字第四五九四號），本院
判決如左：
    主  文
己○○放火燒燬他人所有車庫內車輛、板摸用具，致生公共危險，處有期徒刑柒月。
緩刑貳年。
扣案之汽油桶壹只，沒收之。
    事  實
一、己○○與戊○○係姐弟關係，因姐夫甲○○飼養豬隻、鰻魚欠缺經費，同意以所
    有土地向雲林縣台西鄉農會擔保借款而為保證人，其後因該貸款未為繳納，致使
    己○○所有擔保之土地為法院強制執行，己○○因而氣憤不已，並於民國九十年
    十月十二日二十時許，前往雲林縣台西鄉○○村○○路三十二之二十五號，與戊○○、甲○○商討，結果雙方因此發生爭吵與拉扯，己○○當場更揚言要放火。
    己○○果真以所有之汽油桶一只內裝汽油，於同年月十四日三時三分許，駕駛車
    牌號碼ＳＯ─八五九三號自用小客車，到達戊○○上開住處，基於放火燒燬他人
    所有物之犯意，在戊○○住處車庫內潑灑汽油後放火燃燒，使該車庫燻黑，其車
    庫內車輛、板摸用具因而燒燬，致生公共危險，幸賴戊○○即時發覺己○○駕車
    逃離現場，並通知消防隊救火及時撲滅，始免危害其住家之安全。嗣員警根據戊○○於警察局所描述之目擊情形，到雲林縣台西鄉富琦村三和三十九號，通知己○○於同年月十四日二十一時十五分許，到警察局接受訊問製作筆錄，員警並在
    該處經己○○同意扣押其所有供放火所用之汽油桶一只。
二、案經戊○○訴由雲林縣警察局台西分局移送臺灣雲林地方法院檢察署檢察官提起
    公訴。
    理  由
一、被告己○○承認因甲○○飼養豬隻、鰻魚欠缺經費，同意為保證人以所有土地向
    台西鄉農會擔保借款，但因該貸款未為持續繳納，其所有擔保之土地為法院強制
    執行，乃於九十年十月十二日二十時許，前往雲林縣台西鄉○○村○○路三十二
    之二十五號，與戊○○、甲○○商討如何處理，當時並未與之衝突，更未揚言放
    火，扣案之汽油桶一只為其所有無誤等事實，惟否認犯罪，辯稱：九十年十月十
    四日凌晨，他在台西鄉和豐村保安林五號，與丁○○、乙○○、丙○○打麻將，
    乙○○走了後他便回家，凌晨三時許回到家，是不可能去戊○○住處放火，戊○○是他的姐姐，自然知道他的車輛顏色、號碼等語。
二、辯護意旨主要以：
    （一）依告訴人戊○○於警察局及偵查中之指述，所述發生火災之時間、起床之
          原因及被告己○○是否揚言放火等指述不一，不能憑其有瑕疵之指述，為
          被告不利之認定。又告訴人與被告有債務之糾紛，且告訴人在熟睡中起身
          ，並未完全清醒，在無燈光照明下，如何能看清楚車輛款式及顏色，其故
          為誣陷，非無可能。
    （二）依火災出動觀察紀錄所載，現場有股汽油味，此汽油味應係被燒燬車輛所
          外洩者，其起火原因不明，自不能推測係人為放火。
三、經查：
    （一）被告己○○已承認因甲○○飼養豬隻、鰻魚欠缺經費，由其以所有土地向
          台西鄉農會擔保借款，後來因該貸款未為持續繳納，致所擔保之土地為法
          院強制執行，始於九十年十月十二日二十時許，前往雲林縣台西鄉○○村
          ○○路三十二之二十五號，與告訴人戊○○、甲○○商討如何處理，其雖
          然否認當時有何衝突，更未揚言要放火之事，但是此項債務之如何解決，
          乃影響被告經濟之重大利害關係，戊○○、甲○○既無能力加以解決，否
          則自不會不予繳納分期款，而使保證人即被告之所有土地為法院所強制執
          行，雙方既有債務糾紛，此債務又緣起於告訴人，在告訴人不能為解決情
          況，基於好意幫助之被告，當然會相當氣憤，其因此發生爭吵、拉扯，甚
          至揚言放火，本可理解之事，況且告訴人也作如此之指述，雖然告訴人於
          偵審中漏未提及被告曾揚言放火一事，但均提到被告曾言及滅其全家之語
          ，自不能因詞而害義，甚至證人即被告之弟庚○○亦詰證：跟被告一起去
          戊○○家，雙方發生爭吵，後來警察也到現場處理等語，可以佐證告訴人
          之指訴並非子虛烏有。被告既與告訴人有債務之糾葛，並有衝突、揚言在
          前，告訴人車庫亦發生火災於後，其放火出於被告所為，可以想像。
    （二）起火後立即為告訴人發現，並查覺當時放火者駛離現場之車輛為被告所有
          ，查告訴人之所以能在夜間辨識該車輛為被告，自然是告訴人與被告係姐
          弟關係，平常看過被告車輛所致，否則不能一眼即能辨識，此並不違背常
          理，至於告訴人於何時起床、原因如何及發生火災之時間為何，均無礙於
          告訴人發現被告當時駕車離開現場之事實。告訴人車庫既然發生起火燃燒
          ，而且依據卷附雲林縣消防局火災原因調查報告書中火災現場勘查紀錄及
          原因判斷所載：火災現場經勘查情形，小貨車、自小客及板摸用具部分被
          燒燬；依現場車輛及物品之燒失、碳化情化情形，研判火勢自東側開始燃
          燒；依車庫燻黑情形及物質燒損情形研判，火警由東往西、由內往外延燒
          ；火災現場內未設有茶具、爐灶，故烹飪不慎引起火災可能性似無；起火
          處附近未發現有任何化學物品，故化學物品自燒引起火災可能性可排除；
          起火點附近挖掘未發現任何電器用品及電線短路，故用電不慎或電線短路
          引起火災可能性甚低；起火原因以車庫內東側板模器具堆放處引起可能性
          較大，可知起火處在車庫內東側板模器具堆放處，而板模器具堆放處物品
          並無火源，亦無自燃之相對條件，應該是外力所為，又如車輛油漏應該會
          有流向車庫外之流跡燒痕，但依現場照片所示，觀無此現象，而且依車輛
          燒燬情形，尚無延燒至車輛油庫跡象，因此該被燒燬之車輛，並未漏油，
          亦未燒及油庫，是火災出動觀察紀錄所載，現場有股汽油味，應該是車庫
          東側板模器具堆放處燃燒所致，該處為人潑灑汽油無誤，何況告訴人復指
          述係開車離開者放火，而被告確係當時倉促開車離開之人，其火應為被告
          所放者無誤，此外並有被告所有裝置汽油之汽油桶一只扣案可稽。
    （三）被告雖辯解案發之四日凌晨，與丁○○、乙○○、丙○○在台西鄉和豐村
          保安林五號一起打「麻將」，直到於凌晨三時許回到家，是不可能去林金
          鳳住處放火，但證人丁○○、乙○○、丙○○經詰問結果，均證實當日凌
          晨零時起打起「麻將」，時間大約二小時時結束，因此當日凌晨二時許，
          被告應該已經打完了該場「麻將」。其後被告開車離開為其所自承之事實
          ，而火災發生時間為三時三分許，從台西鄉和豐村保安林五號開車到火災
          現場，不用十分鐘即可到達，是被告至遲於二時五十分許離開，尚有時間
          到火災現場縱火。何況證人丁○○、乙○○、丙○○對於散場後，各自起
          程回家及到家之時間，均不能說出正確之時間，但可確知第一位離開者為
          乙○○，第二位離開者為被告，第三位離開者為丙○○，也可以籠統知道
          乙○○開車約三十分鐘到家，到家時間大約三時許，可見其約於二時三十
          分前離開，而丙○○開車約四十分鐘到家，到家時間大約三時三十分許，
          中途還停車加油，可見其應於二時五十分前離開，甚至更早。是被告至遲
          亦於二時五十分前離開，可能更早，仍有時間到火災現場縱火。因此上開
          證人之證詞，依然不能為被告不在場之證明。
    （四）被告雖舉證人庚○○之證詞，證述：丁松典到他家說縱使沒看到己○○的
          車，也要硬指看到等語，指告訴人有誣陷之可能，姑不論庚○○與被告係
          兄弟，有迴護之虞，縱依庚○○詰證之證述，尚提及丁松典到他家說林能
          澤在起火時在場，沒那湊巧油桶、車輛還溫熱等語，因此，從庚○○上開
          證述，亦可知丁松典同時說己○○起火時在場，故不能斷章取義，憑林榮
          昌之證述，推定告訴人誣指被告放火。
    綜上所述，本件被告放火事證明確，可以認定，應依法論罪科刑。
二、核被告己○○所為，係犯刑法第一百七十五條第一項之放火罪。查被告針對車庫
    放火，而非對告訴人之住宅而為，所燒燬者為車輛、板摸用具，且因係與告訴人
    戊○○為姐弟關係，基於幫助姐夫調度資金而為保證人，無奈因姐夫經濟問題，
    致使其擔保之土地受強制執行，一時生氣失慮，以致罹犯重典，顯然情輕法重，
    其犯罪之情狀尚非不可憫恕，科以法定最低度之刑，猶嫌過重，爰依刑法第五十
    九條之規定減輕其刑。爰審酌被告年齡、並無前科之素行、因一時氣憤難耐放火
    燒燬他人之物、所生危害、與告訴人為姐弟關係及犯罪後否認之態度等一切情狀
    ，量處如主文所示之刑。另被告未曾受有期徒刑以上刑之宣告，有臺灣高等法院
    被告全國前案紀錄表及臺灣雲林地方法院檢察署刑案資料查註紀錄表各一紙附卷
    可稽，且因一時失慮，致罹刑章，本院經衡其由此論罪科刑教訓，應知警愓，相
    信不會再犯，因認對被告所處之刑以暫不執行為適當，爰併予宣告緩刑二年，以
    啟自新。至於扣案汽油桶一只為被告所有供犯罪所用之物，爰依刑法第三十八條
    第一項第二款規定宣告沒收之。
據上論斷，應依刑事訴訟法第第二百九十九條第一項前段，刑法第一百七十五條第一
項、第五十九條、第七十四條第一款、第三十八條第一項第二款，判決如主文。
本案經檢察官林禎瑩到庭執行職務。
中      華      民      國    九十一    年    五    月      二十九      日
          臺灣雲林地方法院刑事第二庭
                                  法  官    吳  褔  森
右正本證明與原本無異。
如不服本判決，應於判決送達後十日內向本院提出上訴狀（應附繕本）。「切勿逕送
上級法院」。
                                  書記官    李  松  坤
中      華      民      國    九十一    年    五    月      二十九      日
告訴人或被害人對於判決如有不服具備理由請求檢察官上訴者，其上訴期間之計算係
以檢察官收受判決正本之日期為準。
附錄本案論罪科刑法條：
中華民國刑法第一百七十五條
放火燒燬前二條以外之他人所有物，致生公共危險者，處一年以上七年以
下有期徒刑。
放火燒燬前二條以外之自己所有物，致生公共危險者，處三年以下有期徒
刑。
失火燒燬前二條以外之物，致生公共危險者，處拘役或三百元以下罰金。
